臺灣新竹地方法院民事簡易判決
111年度竹北簡字第244號
原      告  羅韋喬  
被      告  涂鈞富  

            邱銘新  

上  一  人
訴訟代理人  莊鵬飛  
            戴賢德  
            張鐿薰  
            周育群  
上列當事人間損害賠償事件，本院於民國111年10月27日言詞辯
論終結，判決如下：
    主  文
被告涂鈞富應給付原告新臺幣貳拾萬元，及自民國一一０年十一
月五日起至清償日止，按年息百分之五計算之利息。
原告其餘之訴駁回。
訴訟費用由被告涂鈞富負擔十分之六，餘由原告負擔。
本判決第一項得假執行。但被告涂鈞富如以新臺幣貳拾萬元為原
告預供擔保後，得免為假執行。
    事實及理由
壹、程序事項
　　按訴狀送達後，原告不得將原訴變更或追加他訴，但擴張或
    減縮應受判決事項之聲明者，不在此限，民事訴訟法第255
    條第1項第3款定有明文。原告起訴時原聲明：⑴被告應連帶
    給付原告新臺幣（下同）499,534元，及自起訴狀繕本送達
    被告翌日起至清償日止，按年息5%計算之利息。⑵訴訟費用
    由被告負擔。嗣縮減聲明，變更聲明⑴金額為330,000元（調
    卷第40頁）。原告上開所為變更，核屬單純減縮應受判決之
    聲明，應予准許。　
貳、實體事項　　
一、原告起訴主張：
㈠、原告於110年7月6日14時30分許，將訴外人張堂範（下稱張堂
    範）所有車牌號碼000-0000號自用小客貨車（下稱系爭車輛
    ）停放在新竹縣○○鄉○○路000號後下車辦事。同日15時8分許
    ，被告涂鈞富駕駛車牌號碼000-0000號自用小客車（下稱涂
    鈞富車輛）由南往北行駛在新竹縣湖口鄉成功路內側車道上
    ，因被告涂鈞富超速行駛且吐氣所含酒精濃度達0.21mg/L，
    不慎追撞同向前方由訴外人邱明良所駕駛之車牌號碼0000-0
    0自用小貨車（下稱邱明良車輛），邱明良車輛遭撞失控向
    右往外側車道滑行，碰撞同向超速行駛於外側車道之被告邱
    銘新駕駛之車牌號碼000-0000自小客貨車（下稱邱銘新車輛
    ），致邱銘新車輛再向右偏撞上系爭車輛，系爭車輛因而毀
    損報廢。嗣後張堂範將系爭車輛之損害賠償請求權讓與原告
    ，並以民事起訴狀繕本送達被告2人作為債權讓與通知，原
    告因此得請求被告2人連帶賠償系爭車輛二手價330,000元，
    此有車輛異動登記書、權利讓與同意書、桃智捷汽車股份有
    限公司估價單可證（調卷第5、7-10頁、本卷第111頁）。
㈡、爰依侵權行為及債權讓與法律關係，提起本件訴訟，並聲明
    ：如程序事項變更後聲明所示。
二、被告則答辯以：
㈠、被告涂鈞富
　1.不爭執涂鈞富車輛先碰撞邱明良車輛，邱明良車輛失控碰撞
    邱銘新車輛，再由邱銘新車輛撞及系爭車輛，系爭車輛因而
    毀損報廢（下稱撞及過程）；被告涂鈞富超速及吐氣所含酒
    精濃度0.21mg/L；系爭車輛所有權人張堂範已將系爭車輛之
    損害賠償請求權讓與原告（調卷第40頁反面-41頁、本卷第1
    71頁）。　
　2.否認系爭車輛毀損與被告涂鈞富吐氣所含酒精濃度0.21mg/L
    、超速行駛之行為間具相當因果關係；亦否認車輛行車事故
    鑑定意見及鑑定覆議意見認被告涂鈞富為肇事原因，而被告
    邱銘新全無肇事因素。涂鈞富車輛並無碰撞到系爭車輛，本
    件車禍起因於被告邱銘新超速行駛且不讓被告涂鈞富超車，
    被告涂鈞富才會無法駛回外側車道，並因煞車距離不夠而撞
    上邱明良車輛，若被告邱銘新不要超速、阻擋被告涂鈞富超
    車，被告涂鈞富是可以閃過邱明良車輛，系爭車輛就不會毀
    損，所以被告邱銘新在車禍現場有跟我道歉，且被告涂鈞富
    也有通過員警的酒駕測試及檢察官為不起訴處分。鑑定及覆
    議結果都沒有針對涂鈞富車輛為什麼會撞到邱明良車輛做釐
    清，被告涂鈞富不服鑑定及覆議結果（調卷第40頁、本卷第
    132、171-172頁）。
　3.原告請求系爭車輛二手價330,000元不合理。
　4.答辯聲明：⑴原告之訴駁回。⑵訴訟費用由原告負擔。
㈡、被告邱銘新
　1.不爭執撞及過程及被告邱銘新當時超速；系爭車輛所有權人
    張堂範已將系爭車輛之損害賠償請求權讓與原告（調卷第40
    頁反面-41頁、本卷第172-173頁）。
　2.否認系爭車輛毀損與被告邱銘新之超速行為間具相當因果關
    係。本件車禍係被告涂鈞富不當超車，撞及邱明良車輛後，
    邱明良車輛失控右偏撞及邱銘新車輛，邱銘新車輛再失控撞
    上系爭車輛，與被告邱銘新是否超速無關，鑑定及覆議結果
    同此見解。
　3.退步言之，若認被告邱銘新應負侵權行為損害賠償責任，應
    以3成為限。又依權威雜誌所載系爭車輛原價1,200,000元，
    而系爭車輛為104年5月出廠（本卷第83頁），於本件車禍發
    生時，殘值僅剩10%即120,000元，扣除系爭車輛報廢後之殘
    值50,000元（註：應係指報廢回收獎勵金），應認原告所受
    損害為70,000元（本卷第79頁）。又經查詢同年份同型款車
    輛，中古車價約330,000元（本卷第81頁）。
　4.答辯聲明：⑴原告之訴駁回。⑵訴訟費用由原告負擔。
三、本院之判斷：
㈠、原告主張之撞及過程；被告2人均超速；被告涂鈞富吐氣所含
    酒精濃度0.21mg/L；張堂範已將系爭車輛之損害賠償請求權
    讓與原告之事實，為兩造所不爭執，並有道路交通事故調查
    表、現場圖、當事人酒精測定紀錄表、當事人登記聯單、現
    場照片、權利讓與同意書、車輛異動登記書等件可憑（調卷
    第5頁、本卷第19-23、35、43-63、111頁），堪認原告此部
    分主張為真實。
㈡、原告主張被告2人過失侵害其財產權，然為被告2人所否認，
    並以前詞置辯。是以，本件爭點厥為：⑴被告涂鈞富是否具
    過失，其吐氣所含酒精濃度0.21mg/L且超速之駕駛行為，與
    系爭車輛毀損是否具相當因果關係？⑵被告邱銘新是否具過
    失，其超速駕駛之行為，與系爭車輛毀損是否具相當因果關
    係？⑶原告請求系爭車輛二手價330,000元是否適當？
㈢、按因故意或過失，不法侵害他人之權利者，負損害賠償責任
    ；汽車、機車或其他非依軌道行駛之動力車輛，在使用中加
    損害於他人者，駕駛人應賠償因此所生之損害，民法第184
    條第1項前段、第191條之2前段分有明文。又按汽車在同一
    車道行駛時，除擬超越前車外，後車與前車之間應保持隨時
    可以煞停之距離：汽車行駛時，駕駛人應注意車前狀況及兩
    車並行之間隔，並隨時採取必要之安全措施，道路交通安全
    規則第94條第1項、第3項亦有明文。復主張法律關係存在之
    當事人，就該法律關係發生所須具備之特別要件，應負舉證
    之責任，而侵權行為損害賠償請求權之存在，除須有損害之
    發生及行為人有故意、過失之事實外，並以二者之間有相當
    因果關係為成立要件，故侵權行為損害賠償之訴訟，主張侵
    權行為之人須先就上述要件為相當之證明，始能謂其請求權
    存在（最高法院95年度台上字第535號判決意旨參照）。經
    查：
　⒈本院當庭勘驗被告涂鈞富行車紀錄器及店家監視器影像，可
    見涂鈞富車輛與邱銘新車輛一開始均行駛在成功路外側車道
    ，涂鈞富車輛在邱銘新車輛後方，涂鈞富車輛先變換至內側
    車道，然後欲超過邱銘新車輛再變換回外側車道，然因被告
    涂鈞富與邱銘新之車速均極快，被告涂鈞富無法超越邱銘新
    車輛回到外側車道，故直接撞及內側車道之前車即邱明良車
    輛，致生上開撞及過程，此有勘驗筆錄、截圖附卷供參（本
    卷第99-109頁），核與鑑定意見書「一、涂鈞富酒精濃度過
    量駕駛自用小客車，超速行駛且往左變換車道後未與前車保
    持足夠之行車安全距離致追撞前車，為肇事原因。二、邱明
    良駕駛自用小貨車，被後方駛至之車輛撞擊，無肇事因素。
    三、邱銘新駕駛自用小客貨車，煞閃不及，無肇事因素。但
    超速行駛有違規定。四、羅韋喬（即原告）駕駛自用小客貨
    車，在路邊停放，被剛肇事失控右偏之車輛撞擊，無肇事因
    素。」及覆議結果「一、涂鈞富酒精濃度超過標準駕駛自用
    小客車，嚴重超速行駛（危險駕駛），且未與前車保持隨時
    可以煞停之距離，為肇事原因。二、邱明良駕駛自用小貨車
    、邱銘新駕駛自用小客貨車及羅韋喬駕駛自用小客貨車，均
    無肇事因素。（邱銘新超速行駛有違規定。）」相符，有交
    通部公路總局新竹區監理所竹苗區車輛行車事故鑑定會鑑定
    意見書、交通部公路總局車輛行車事故鑑定覆議會覆議意見
    書在卷為憑（本卷第137-142、177-180頁）。
  ⒉復前行車駕駛人聞後行車按鳴喇叭或見後行車顯示超車燈光
    時，如車前路況無障礙，應即減速靠邊或表示允讓，並注意
    後行車超越時之行駛狀況；前行車減速靠邊或以手勢或亮右
    方向燈表示允讓後，後行車始得超越。超越時應顯示左方向
    燈並於前車左側保持半公尺以上之間隔超過，行至安全距離
    後，再顯示右方向燈駛入原行路線；汽車駕駛人飲用酒類或
    其他類似物後其吐氣所含酒精濃度達每公升0.15毫克以上不
    得駕車，道路交通安全規則第101條第1項第4款、第5款、第
    114條第2款分有明文。被告涂鈞富固辯稱係被告邱銘新超速
    、不讓其超車，才會發生上開撞及過程，且被告涂鈞富之酒
    測值跟本件車禍無關云云。然依前開道路交通安全規則，被
    告涂鈞富欲在外側車道超越邱銘新車輛時，本應於被告邱銘
    新判斷車前路況無障礙表示允讓後，始得超越，並於內側車
    道行至安全距離，方得再變換回外側車道，亦即被告邱銘新
    無立即允讓被告涂鈞富超車之義務。是以，被告邱銘新固然
    超速，惟若被告涂鈞富遵守上開道路交通安全規則，於被告
    邱銘新判斷車前路況無礙允讓被告涂鈞富超車時方為超車行
    為，不至會發生本件車禍，從而，被告邱銘新超速行駛之行
    為，與本件車禍之發生難謂有相當因果關係；再者被告涂鈞
    富車禍時吐氣所含酒精濃度既已達0.21mg/L（本卷第35頁）
    ，本不得駕車，與其是否通過員警所為之生理平衡測驗無涉
    ，此係被告涂鈞富是否另涉犯刑法第185條之3第1項第1款「
    吐氣所含酒精濃度達每公升零點二五毫克或血液中酒精濃度
    達百分之零點零五以上。」第2款「有前款以外之其他情事
    足認服用酒類或其他相類之物，致不能安全駕駛。」之犯罪
    問題，並非反面推論被告涂鈞富可以駕車上路，故被告涂鈞
    富上開所辯均非可採。
  ⒊綜上，被告涂鈞富就本件具過失，且被告涂鈞富之過失行為
    與系爭車輛所受損害間具相當因果關係，應負過失侵權行為
    責任；被告邱銘新就系爭車輛之毀損主觀上無過失，客觀上
    亦無相當因果關係，原告自不得請求被告邱銘新負侵權行為
    損害賠償責任。
㈣、按「不法毀損他人之物者，被害人得請求賠償其物因毀損所
    減少之價額。」（民法第196條）、「負損害賠償責任者，
    除法律另有規定或契約另有訂定外，應回復他方損害發生前
    之原狀。物被毀損時，被害人除得依民法第196條請求賠償
    外，並不排除民法第213條至第215條之適用。」（民法第21
    3條第1項、第3項）、「不能回復原狀或回復顯有重大困難
    者，應以金錢賠償其損害。」（民法第215條）。又物被毀
    損時，被害人除得依民法第196條請求賠償外，並不排除民
    法第213條至第215條之適用（最高法院77年第9次民庭總會
    決議參照）。查系爭車輛於本件車禍後業已報廢，有車輛異
    動登記書附卷可證（本卷第111頁），堪認該車已達回復原
    狀有重大困難之程度，揆諸前開說明，原告既已受讓系爭車
    輛之債權，自得請求被告涂鈞富以金錢賠償系爭車輛之殘值
    。參以86年12月30日行政院台86財字第52051號函所頒之「
    固定資產耐用年數表」，自用小客車之耐用年數為5年，本
    院審酌系爭車輛於104年5月出廠，至車禍發生時（110年7月
    6日）已使用逾5年，僅剩殘值，而系爭車輛原價為1,200,00
    0元，此為兩造所不爭執，則依平均法計算系爭車輛之殘值
    為200,000元【計算式：殘價＝取得成本÷（耐用年數＋1）即1
    ,200,000元÷（5+1）＝200,000元】。又卷內並無原告已領取
    車輛報廢獎勵金之證據，是以原告得請求被告涂鈞富賠償系
    爭車輛之殘值200,000元。
㈤、按給付無確定期限者，債務人於債權人得請求給付時，經其
    催告而未為給付，自受催告時起，負遲延責任。其經債權人
    起訴而送達訴狀，或依督促程序送達支付命令，或為其他相
    類之行為者，與催告有同一之效力；遲延之債務，以支付金
    錢為標的者，債權人得請求依法定利率計算之遲延利息。但
    約定利率較高者，仍從其約定利率；應付利息之債務，其利
    率未經約定，亦無法律可據者，週年利率為百分之5，民法
    第229條第2項、第233條第1項、第203條分別定有明文。本
    件給付屬侵權行為之債，並無確定期限，亦無約定遲延利息
    之利率，揆諸前揭法條規定，原告請求自民事起訴狀繕本送
    達被告涂鈞富之翌日即110年11月5日（調卷第27頁）起算法
    定遲延利息，即屬有據。　
㈥、綜上所述，原告依侵權行為及債權讓與法律關係，請求被告
    涂鈞富給付200,000元，及自110年11月5日起至清償日止，
    按年息5%計算之利息，為有理由，應予准許，逾此範圍則屬
    過高，應予駁回；請求被告邱銘新連帶給付330,000元及上
    開利息，為無理由，應予駁回。
四、本件係依民事訴訟法第427條第2項第11款適用簡易訴訟程序
    所為被告涂鈞富部分敗訴之判決，爰依職權宣告假執行。另
    依民事訴訟法第392條第2項，職權為被告涂鈞富酌定相當之
    擔保後，併宣告得免為假執行。
五、本件事證已臻明確，兩造其餘攻擊防禦方法及證據，核與判
    決結果不生影響，爰不一一論列。
六、訴訟費用負擔之依據：民事訴訟法第79條。　　　　　　　
中　　華　　民　　國　　111 　年　　11　　月　　17　　日
                  竹北簡易庭    法　官　陳麗芬
以上正本係照原本作成。
如對本判決上訴，須於判決送達後20日內向本院提出上訴狀。如
委任律師提起上訴者，應一併繳納上訴審裁判費。
中　　華　　民　　國　　111 　年　　11　　月　　17　　日
                                書記官　曾煜智